【裁判字號】    99,上,216
【裁判日期】    991203
【裁判案由】    損害賠償等
【裁判全文】
臺灣高等法院高雄分院民事判決           99年度上字第216號
上  訴  人  黃典隆
被上訴人    香港商壹傳媒出版有限公司臺灣分公司
法定代理人  裴偉
被上訴人    臺灣高雄地方法院
法定代理人  高金枝
被上訴人    洪能超
            葉銘進
            羅鼎城
            黃昭星
            鄭新助
            林偉斌
            洪雅惠
            陳致中
上列當事人間因損害賠償等事件，對於民國99年10月15日臺灣高
雄地方法院99年度審訴字第1830號第一審判決提起上訴，本院判
決如下：
    主  文
上訴駁回。
第二審訴訟費用由上訴人負擔。
    事實及理由
一、上訴人起訴主張略以：被上訴人陳致中「0958」門號、被上
    訴人洪雅惠「0953」門號，公法上並無涉嫌犯罪行為，被上
    訴人香港商壹傳媒出版有限公司臺灣分公司（下稱壹傳媒公
    司）並無私法上利益，被上訴人臺灣高雄地方法院、洪能超
    、壹週刊、葉銘進所為如下列聲明(一)、(二)、(三)項之行為，違
    反民事訴訟法第247 條及民法第148 條之規定，並損害被上
    訴人陳致中、洪雅惠、林偉斌之自由、秘密，且浪費國家資
    源，視同損害兩千三百萬人民利益，伊自得依民事訴訟法第
    247 條之規定，訴請確認「浪費國家資源之越權損害他人為
    目的成立」附帶損害賠償，並聲明求為：(一)臺灣高雄地方法
    院、洪能超、葉銘進、壹傳媒公司共同調取「0958」、「09
    53」門號通聯紀錄，違背民事訴訟法第247 條、民法第148
    條之規定，越權調取浪費上訴人、被上訴人國家資源，損害
    陳致中、洪雅惠秘密為目的之無效行為。(二)臺灣高雄地方法
    院、洪能超、葉銘進、壹傳媒公司共同命林偉斌、洪雅惠於
    10月4 日到庭，違背民事訴訟法第247 條、民法第148 條，
    越權命到庭浪費上訴人、被上訴人之國家資源，損害被上訴
    人自由及秘密為目的之無效行為。(三)臺灣高雄地方法院、洪
    能超、葉銘進、壹傳媒公司共同命陳致中到庭，違反憲法第
    16條、民法第148 條，以損害被上訴人請求損害賠償之訴有
    理由，無庸另行立證為目的之無效行為。(四)壹傳媒公司、葉
    銘進應連帶賠償上訴人、被上訴人之國家損失新台幣30,000
    元等判決。
二、原審以上訴人之訴在法律上顯無理由判決駁回其訴。上訴人
    提起上訴，略稱：原審判決違反民事訴訟法第226 條、267
    條、277 條、384 條、388 條及憲法第2 條等規定，聲明求
    予廢棄第一審訴訟程序，發回原法院。
三、按依原告在第一審所訴，並依其在第二審提出書狀所主張之
    事實，其訴在法律上顯無理由者，依民事訴訟法第463 條準
    用同法第249 條第2 項規定，法院得不經言詞辯論，逕以判
    決駁回之。又確認法律關係之訴，非原告有即受確認判決之
    法律上利益者，不得提起之；確認證書真偽或為法律關係基
    礎事實存否之訴，亦同，前項確認法律關係基礎事實存否之
    訴，以原告不能提起他訴訟者為限。民事訴訟法第247 條第
    1 、2 項定有明文。再故意或過失，不法侵害他人之權利者
    ，負損害賠償責任；故意以背於善良風俗之方法，加損害於
    他人者亦同；違反保護他人之法律致生損害於他人者，負損
    害賠償責任，民法第184 條第1 項、第2 項定有明文。申言
    之，負侵權行為損害賠責任者，須主觀上有故意或過失之不
    法加害行為，致侵害他人權利，而受有損害，且加害行為與
    受侵害之權利間，權利與損害間均須具有相當因果關係存在
    。
三、經查，上訴人起訴聲明第(一)至(三)項所列訴請確認無效之行為
    ，均非法律關係，或法律關係之基礎事實，既非確認訴訟之
    標的，亦非其於私法上地位受有何遭侵害之危險所生，故其
    提起本件訴訟，顯無即受確認判決之法律上利益可言，並核
    與前揭確認之訴要件不合，不應准許。上訴人復主張訴之聲
    明第(四)項係以民法第184 條第1 項為請求依據，並稱損害國
    家權益視同損害人民權益等語；惟查，臺灣高雄地方法院99
    年度訴字第1154號陳致中主張壹傳媒公司報導不實，妨害其
    名譽之民事損害賠償事件，壹傳媒公司為該案之被告，葉銘
    進為其訴訟代理人，洪能超則為代表國家行使司法權之承審
    法官，不論是壹傳媒公司、葉銘進律師請求調取陳致中、洪
    雅惠相關門號之通聯紀錄，及承審法官洪能超通知該案相關
    當事人、證人即陳致中、林偉斌及洪雅惠到庭，均屬依民事
    訴訟法規定之聲明證據及調查證據之合法行為，自難謂被上
    訴人壹傳媒公司、葉銘進及洪能超前開聲明證據、調查證據
    及訴訟指揮等行為有何越權調取通聯紀錄、損害他人權利、
    秘密及自由之侵權行為可言。況上訴人既非前開案件之相關
    當事人，復未敘明其究因壹傳媒公司、葉銘進於前開案件所
    為之訴訟防禦行為遭受何損害，故依其所述之事實，在法律
    上顯不能獲得勝訴之判決，原審依民事訴訟法第249 條第2
    項規定不經言詞辯論逕為上訴人敗訴之判決，於法有據，自
    無上訴人所稱之違反民事訴訟法第226 條、267 條、277 條
    、384 條及388 條等規定可言。上訴意旨指摘原判決不當，
    求予廢棄改判，依其上訴事實，在法律上顯無理由，爰不經
    言詞辯論，逕以判決駁回其上訴。
四、據上論結：本件上訴顯無理由，依民事訴訟法第463 條、第
    249條第2 項、第78條，判決如主文。
中    華    民    國    99    年    12    月    3     日
                            民事第六庭
                                審判長法官  許明進
                                法      官  徐文祥
                                法      官  蘇姿月
以上正本證明與原本無異。
如對本判決上訴，須於判決送達後20日內向本院提出上訴狀，其
未表明上訴理由者，應於上訴後20日內向本院提出上訴理由書（
均須按他造當事人之人數附繕本）。上訴時應提出委任律師或具
有律師資格之人之委任狀，並依附註條文規定辦理。如委任律師
提起上訴者，應一併繳納上訴審裁判費。
中    華    民    國    99    年    12    月    3     日
                                書  記  官  熊惠津
附註：
民事訴訟法第466 條之1 ：
對於第二審判決上訴，上訴人應委任律師為訴訟代理人，但上訴
人或其法定代理人具有律師資格者，不在此限。
上訴人之配偶、三親等內之血親、二親等內之姻親，或上訴人為
法人、中央或地方機關時，其所屬專任人員具有律師資格並經法
院認適當者，亦得為第三審訴訟代理人。
第1 項但書及第2 項情形，應於提起上訴或委任時釋明之。

司法院資訊處製作；財團法人民間司法改革基金會備份。
